臺灣嘉義地方法院民事判決
110年度重訴字第64號
原      告  劉柏基  
訴訟代理人  嚴庚辰律師
複代 理 人  許嘉樺律師
訴訟代理人  江立偉律師          
被      告  呂清凉  

            呂政諺  

上列當事人間請求清償借款事件，經本院於民國111年4月12日言
詞辯論終結，判決如下：
    主      文
原告之訴及假執行之聲請均駁回。
訴訟費用由原告負擔。
    事實及理由
一、程序部分：
  ㈠按訴狀送達後，原告不得將原訴變更或追加，但擴張或減縮
    應受判決事項之聲明者，不在此限，民事訴訟法第255條第1
    項第3款定有明文。原告於起訴時訴之聲明為：「被告2人應
    共同給付原告新臺幣(下同)1,200萬元，及自起訴狀繕本送
    達翌日起至清償日止，按年息5％計算之利息。」嗣於民國11
    0年10月27日變更聲明為：「被告2人應連帶給付原告1,200
    萬元，及自起訴狀繕本送達翌日起至清償日止，按年息5％計
    算之利息。」核屬擴張應受判決事項之聲明，依上開規定，
    應予准許。
  ㈡被告呂清凉、呂政諺（下稱被告2人）經合法通知，無正當理
    由均未於言詞辯論期日到場，核無民事訴訟法第386條所列
    各款情形，爰依原告聲請，由其一造辯論而為判決。
二、原告主張：被告2人為父子關係，共同經營事業，因有資金
    上需求，乃向原告陸續借款，並交付如附表所示之支票（下
    稱系爭支票）作為清償借款之工具，並同意連帶償還借款予
    原告，惟系爭支票於到期日經提示均遭退票。被告呂清凉於
    搭機出國時，曾親自書寫感謝原告借款之文書，並以LINE軟
    體傳送原告，內容坦承向原告借款之事實，並感謝原告借款
    救急，且被告每次均親自至原告住處交付支票及拿取現金，
    確實有向原告借款之事實，然被告2人相繼於110年4月25日
    、110年4月26日出境，致原告求償無門，原告爰依民法第27
    2條第1項、第478條規定，請求被告2人連帶返還借款。並聲
    明：㈠被告2人應連帶給付原告1,200萬元，及自起訴狀繕本
    送達翌日起至清償日止，按年息5％計算之利息。㈡願供擔保
    ，請准宣告假執行。
三、被告2人方面：
　㈠被告呂清凉經合法通知，未於本院言詞辯論期日到場，惟提
    出書狀略以：被告呂清凉與原告間並未成立金錢借貸之合意
    ，亦否認曾至原告處收到金錢借款，遑論持支票作為清償或
    向原告借款之用，依最高法院110年度台上字第2843號民事
    判決意旨，原告未舉證證明被告呂清凉與原告間有「借貸關
    係之合意」與「交付金錢」之事實，其請求返還借款無理由
    。又被告呂清凉否認就他人積欠原告之債務曾明示負連帶清
    償責任，且原告請求清償之數目非微額，豈有可能未立據載
    明應清償之金額，故原告請求被告2人連帶清償債務，亦無
    理由。並答辯聲明：⒈原告之訴駁回。⒉如受不利益判決，願
    供擔保請准免為假執行。　
　㈡被告呂政諺未於言詞辯論期日到場，亦未提出書狀作任何聲
    明或陳述。
四、得心證之理由：
  ㈠按當事人主張有利於己之事實者，就其事實有舉證之責任，
    民事訴訟法第277條前段定有明文。又民事訴訟如係由原告
    主張權利者，應先由原告負舉證之責，若原告先不能舉證，
    以證實自己主張之事實為真實，則被告就其抗辯事實即令不
    能舉證，或其所舉證據尚有疵累，亦應駁回原告之請求。又
    請求履行債務之訴，除被告自認原告所主張債權發生原因之
    事實外，應先由原告就其主張此項事實，負舉證之責任，必
    須證明其為真實後，被告於其抗辯事實，始應負證明之責任
    ，此為舉證責任分擔之原則（最高法院43年台上字第377號
    判例同此意旨）。又稱消費借貸者，於當事人間必本於借貸
    之意思合致，而有移轉金錢或其他代替物之所有權於他方之
    行為，始得當之。是以消費借貸，因交付金錢之原因多端，
    除有金錢之交付外，尚須本於借貸之意思而為交付，方克成
    立。倘當事人主張與他方有消費借貸關係存在者，自應就該
    借貸意思互相表示合致及借款業已交付之事實，均負舉證之
    責任，其僅證明有金錢之交付，未能證明借貸意思表示合致
    者，仍不能認為有該借貸關係存在（最高法院98年度台上字
    第1045號判決意旨同此見解）。末按數人負同一債務，明示
    對於債權人各負全部給付之責任者，為連帶債務。無前項之
    明示時，連帶債務之成立，以法律有規定者為限，民法第27
    2條亦定有明文。
  ㈡原告主張被告2人於如附表所示借款日期，陸續向原告借款共
    計1,200萬元，分別於各次借款時交付如附表所示支票與原
    告，作為清償借款，故原告自得依借貸之法律關係，請求被
    告2人連帶負清償借款云云，為被告呂清凉所否認，並以前
    詞置辯。本件原告本於消費借貸法律關係，請求被告2人連
    帶負清償借款之責，並非依據票據關係有所請求，故本件爭
    執係就被告2人是否有連帶向原告借款共1,200萬元，原告就
    其與被告2人間具有借貸之合意及金錢之交付，負舉證之責
    。
  ㈢原告主張其曾於如附表借款日期欄所示日期交付借款，以如
    附表所示支票、被告呂清凉所傳LINE訊息及代號「呂清涼媳
    婦秀蘭」與原告之LINE對話紀錄等項為據（見本院卷第13至
    37、39、149至161頁），經查：
  ⒈觀諸被告呂清凉所傳LINE訊息（見本院卷第39頁），其內容
    並未有記載被告2人向原告連帶借款之事實，亦無原告交付
    借款共1,200萬元予被告2人，經被告2人承認之內容，原告
    以此作為被告2人向其借款及其交付借款與被告2人之依據，
    應不足採信。
  ⒉代號「呂清涼媳婦秀蘭」與原告之LINE對話紀錄（見本院卷
    第149至161頁），其中代號「呂清涼媳婦秀蘭」雖有於109
    年6月23日8時19分傳訊「阿姨早安、爸爸說有跟您說100、
    請問上午幾點過去比較方便呢？」、原告於同日10時25分傳
    訊「中午」、代號「呂清涼媳婦秀蘭」再於同日10時26分傳
    訊「好的」、「那您吃完飯跟我說」等語(見本院卷第149頁
    )，由前開訊息對話雖可推論被告呂清凉與原告間有借款之
    合意，然前開訊息傳送時間為109年6月23日，與原告所主張
    如附表「借款日期」欄所示借款日期均不相同，實難作為兩
    造間有如附表「借款日期」欄所示日期有借款合意及金錢之
    交付之證明。又觀諸代號「呂清涼媳婦秀蘭」於110年4月27
    日與原告間之LINE對話訊息(見本院卷第151至161頁），其
    對話內容僅提及青松公司資金處理問題，及請原告就青松公
    司衍生之新聞報導不要有過多臆測等語，亦未提及兩造間有
    如附表所示之借款合意及金錢交付，亦難為原告有利之認定
    。
  ⒊如附表所示支票，其中編號1至12之發票人為被告呂政諺、編
    號13之發票人為訴外人青松樂活科技農業股份有限公司(下
    稱青松公司)、法定代理人為被告呂政諺乙情，有如附表所
    示支票影本在卷可稽（見本院卷第13至37頁），可認被告呂
    政諺為附表編號1至12所示支票之發票人，青松公司則係附
    表編號13所示支票之發票人。惟支票為無因證券，係作為款
    項支付之工具，社會上持有第三人簽發之支票，原因多端，
    可能為買賣、租金或其他關係之往來，非謂持有他人簽發之
    支票，即為借款之意，是原告縱使持有被告呂政諺本人簽發
    、或由其擔任法定代理人之青松公司簽發之支票，並非可認
    被告呂政諺有向原告，或其與被告呂清凉有向原告共同借款
    之意思。故原告以此證明與被告2人間有借貸之合意及金錢
    之交付云云，應無理由。
  ⒋此外，原告未提出其餘證據以佐被告2人確有向其分別借貸如
    附表所示款項共1,200萬元，而成立消費借貸關係。揆諸上
    開說明，則原告以被告2人向其借款共1,200萬元為由，本於
    借貸法律關係，請求被告2人連帶返還1,200萬元借款，難認
    有據。
五、綜上所述，原告既未能舉證證明其與被告2人間就如附表所
    示金額共1,200萬元成立消費借貸法律關係，是其依消費借
    貸之法律關係，請求被告2人連帶給付1,200萬元，及自起訴
    狀繕本送達翌日起至清償日止，按年息5％計算之利息，為無
    理由，應予駁回。其假執行之聲請失所附麗，併予駁回。
六、本件判決基礎已臻明確，兩造其餘攻擊防禦方法及舉證，於
    判決結果無影響，毋庸一一論列，附此敘明。
七、訴訟費用負擔之依據：民事訴訟法第78條。
中　　華　　民　　國　　111 　年　　5 　　月　　3 　　日
                  民事第二庭法　官　陳威憲   
以上正本係照原本作成。
如對本判決上訴，須於判決送達後20日之不變期間內，向本院提
出上訴狀。如委任律師提起上訴者，應一併繳納上訴審裁判費。
中　　華　　民　　國　　111 　年　　5 　　月　　4 　　日
                            書記官  方瀅晴
支票附表：                                                                編號 借 款 日 期 發票人 付　款　人 發　票　日 （清償日） 票 面 金 額   （新臺幣）  支票號碼  1 110年2月24日 呂政諺 台中商業銀行斗南分行 110年4月24日 500,000元 DNA0000000  2 110年2月24日 呂政諺 台中商業銀行斗南分行 110年4月24日 500,000元 DNA0000000  3 110年2月27日 呂政諺 台中商業銀行斗南分行 110年4月27日 500,000元 DNA0000000  4 110年2月27日 呂政諺 台中商業銀行斗南分行 110年4月27日 500,000元 DNA0000000  5 110年3月4日 呂政諺 台中商業銀行斗南分行 110年5月4日 1,000,000元 DNA0000000  6 110年3月18日 呂政諺 台中商業銀行斗南分行 110年5月18日 1,000,000元 DNA0000000  7 110年3月24日 呂政諺 台中商業銀行斗南分行 110年5月24日 2,000,000元 DNA0000000  8 110年3月29日 呂政諺 台中商業銀行斗南分行 110年5月29日 1,000,000元 DNA0000000  9 110年4月6日 呂政諺 台中商業銀行斗南分行 110年6月6日 500,000元 DNA0000000  10 110年4月7日 呂政諺 台中商業銀行斗南分行 110年6月7日 500,000元 DNA0000000  11 110年4月8日 呂政諺 台中商業銀行斗南分行 110年6月8日 1,000,000元 DNA0000000  12 110年4月22日 呂政諺 台中商業銀行斗南分行 110年6月22日 1,000,000元 DNA0000000  13 110年4月22日 青松公司 呂政諺 台中商業銀行斗南分行 110年7月22日 2,000,000元 DNA0000000              總         計     12,000,000元